【裁判字號】    97,上訴,705
【裁判日期】    970408
【裁判案由】    違反毒品危害防制條例
【裁判全文】
臺灣高等法院臺中分院刑事判決         97年度上訴字第705號
上  訴  人
即  被  告  甲○○
                    號
上列上訴人因違反毒品危害防制條例案件，不服臺灣彰化地方法
院97年度訴字第192號中華民國97年2月4日第一審判決（起訴案
號：臺灣彰化地方法院檢察署96年度毒偵字第6108號），提起上
訴，本院判決如下：
    主  文
上訴駁回。
    事  實
一、甲○○前曾因違反毒品危害防制條例案件，經臺灣南投地方
    法院以96年度訴字第674號刑事判決判處有期徒刑10月，減
    為有期徒刑5月確定，於民國（下同）96年9月27日以易科罰
    金執行完畢。又其前亦曾因施用毒品案件，經臺灣南投地方
    法院以90年度毒聲字第53號裁定移送觀察、勒戒後，認有繼
    續施用毒品之傾向，再由臺灣南投地方法院以90年度毒聲字
    第179號裁定令入戒治處所施以強制戒治1年，自90年2月9日
    起送臺灣臺中戒治所施以強制戒治，嗣因強制戒治滿3個月
    後，其成效經評定合格，無繼續戒治必要，復經臺灣南投地
    方法院以90年度毒聲字第1253號裁定停止戒治，所餘戒治期
    間付保護管束，迄91年2月7日保護管束期滿，未經撤銷其停
    止戒治，而視為業已執行期滿，並由臺灣南投地方法院檢察
    署檢察官以91年度戒毒偵字第45號為不起訴處分確定；再於
    前開強制戒治執行完畢之5年內，又因違反毒品危害防制條
    例案件，分別經臺灣南投地方法院以94年度訴字第97號刑事
    判決判處有期徒刑8月確定；及以96年度訴字第674號刑事判
    決判處有期徒刑10月，減為有期徒刑5月確定（上開2案均業
    已執行完畢）。詎甲○○仍不知悔改，復基於施用第一級毒
    品海洛因之犯意，於96年11月30日上午11時許，在彰化縣芬
    園鄉○○路○段87巷之土地公廟附近，以將第一級毒品海洛
    因加水稀釋後置放於注射針筒中，注射於手臂之方式，施用
    第一級毒品海洛因1次。嗣於同日上午11時10分許，在上開
    處所為警查獲，並當場扣得其所有供施用海洛因所用之注射
    針筒1支。
二、案經彰化縣警察局彰化分局報請臺灣彰化地方法院檢察署檢
    察官偵查起訴。
    理  由
一、訊據上訴人即被告（下同）甲○○對於上開犯罪事實供認不
    諱（見本院97年4月1日審判筆錄），並有扣案之上開注射針
    筒1支及卷附之現場查證照片6幀等足稽。又被告於96年11月
    30日為警查獲時所採取之尿液，經送鑑驗結果，確呈嗎啡陽
    性反應，有彰化縣警察局彰化分局委託檢驗尿液代號與真實
    姓名對照認證單及詮昕科技股份有限公司96年12月13日所出
    具之濫用藥物尿液檢驗報告等各1紙附卷可稽，足見被告之
    上開自白與事實相符，堪足採信。次按毒品危害防制條例於
    92年7月9日修正公布，自93年1月9日施行，其中第20條、第
    23條將施用毒品之刑事處遇程序，區分為「初犯」及「5年
    內再犯」、「5年後再犯」。依其立法理由之說明：「初犯
    」，經觀察、勒戒或強制戒治後，應為不起訴處分或不付審
    理之裁定；經觀察、勒戒或強制戒治執行完畢釋放後，「5
    年內再犯」者，因其再犯率甚高，原實施之觀察、勒戒及強
    制戒治既已無法收其實效，爰依法追訴或裁定交付審理。至
    於經觀察、勒戒或強制戒治執行完畢釋放後，「5年後再犯
    」者，前所實施之觀察、勒戒或強制戒治已足以遮斷其施用
    毒品之毒癮，為期自新及協助其斷除毒癮，仍適用「初犯」
    規定，先經觀察、勒戒或強制戒治之程序。從而依修正後之
    規定，僅限於「初犯」及「5年後再犯」2種情形，始應先經
    觀察、勒戒或強制戒治程序。倘被告於5年內已再犯，經依
    法追訴處罰，縱其第3次（或第3次以上）再度施用毒品之時
    間，在初犯經觀察、勒戒或強制戒治執行完畢釋放5年以後
    ，已不合於「5年後再犯」之規定，且因已於「5年內再犯」
    ，顯見其再犯率甚高，原實施觀察、勒戒或強制戒治，已無
    法收其實效，即應依該條例第10條處罰（最高法院95年度第
    7 次刑事庭會議決議）。查本件被告曾前因施用毒品案件，
    經臺灣南投地方法院以90年度毒聲字第53號裁定移送觀察、
    勒戒後，認有繼續施用毒品之傾向，再由臺灣南投地方法院
    以90年度毒聲字第179號裁定令入戒治處所施以強制戒治1年
    ，自90年2月9日起送臺灣臺中戒治所施以強制戒治，嗣因強
    制戒治滿3個月後，其成效經評定合格，無繼續戒治必要，
    復經臺灣南投地方法院以90年度毒聲字第1253號裁定停止戒
    治，所餘戒治期間付保護管束，迄91年2月7日保護管束期滿
    ，未經撤銷其停止戒治，而視為業已執行期滿，並由臺灣南
    投地方法院檢察署檢察官以91年度戒毒偵字第45號為不起訴
    處分確定；再於前開強制戒治執行完畢之5年內，又因違反
    毒品危害防制條例案件，分別經臺灣南投地方法院以94年度
    訴字第97號刑事判決判處有期徒刑8月確定；及以96年度訴
    字第674號刑事判決判處有期徒刑10月，減為有期徒刑5月確
    定等情，有臺灣高等法院被告前案紀錄表及臺灣彰化地方法
    院檢察署刑案資料查註紀錄表各1份在卷足憑，而被告本件
    施用第一級毒品之犯行，雖係在前次強制戒治執行完畢5年
    後所犯，惟被告於上開強制戒治執行完畢5年內，曾因施用
    毒品案件經法院宣示判決並確定，已如前述，顯見其並非於
    強制戒治執行完畢後5年內均無任何施用毒品之犯行，揆諸
    首開說明，被告所為本件施用第一級毒品之犯行，已無「初
    犯」規定之適用，自毋須再重新施予觀察、勒戒或強制戒治
    之處遇程序，而應依毒品危害防制條第23條第2項規定，直
    接訴追處罰。是罪證明確，被告之犯行堪以認定。
二、核被告所為，係犯毒品危害防制條例第10條第1項之施用第
    一級毒品罪。其施用前之持有第一級毒品行為，已為施用之
    高度行為所吸收，不另論罪。又被告前曾因違反毒品危害防
    制條例案件，經臺灣南投地方法院以96年度訴字第674號刑
    事判決判處有期徒刑10月，減為有期徒刑5月確定，於96年9
    月27日易科罰金執行完畢，有臺灣高等法院被告前案紀錄表
    足按，其於受有期徒刑之執行完畢後，5年內故意再犯本件
    有期徒刑以上之罪，為累犯，應依刑法第47條第1項之規定
    加重其刑。原審調查後，適用毒品危害防制條例第10條第1
    項（原判決論結欄贅引第23條第2項）、刑法第11條前段、
    第47條第1項、第38條第1項第2款，並審酌被告前曾有施用
    毒品犯行，經送強制戒治執行完畢釋放後，猶不知悔改，再
    施用毒品不輟，不僅戕害自身健康，更辜負國家將之視為病
    人，並施以長時間之戒治處遇之苦心，惟其對他人權益之侵
    害仍屬有限，且犯後始終坦承犯行，暨其犯罪動機、目的、
    手段、僅施用1次及其智識程度、生活狀況等一切情狀，量
    處被告有期徒刑10月，又以扣案之上開注射針筒1支，係被
    告所有，且為供其施用第一級毒品所用之物，業據其於原審
    審理時陳明在卷，並依刑法第38條第1項第2款之規定宣告沒
    收云云，認事用法核無違誤，量刑亦妥適。被告上訴意旨以
    「其現正在衛生署草屯療養院接受美沙冬治療」為由，請求
    給予改過自新之機會云云，並無理由，應予駁回。
三、據上論結，應依刑事訴訟法第368條，判決如主文。
本案經檢察官乙○○到庭執行職務。
中    華    民    國    97    年    4     月    8     日
            刑事第八庭  審判長法  官  羅  得  村
                              法  官  吳  進  發
                              法  官  劉  榮  服
上列正本證明與原本無異。
如不服本判決應於收受送達後十日內向本院提出上訴書狀，其未
敘述上訴之理由者並得於提起上訴後十日內向本院補提理由書（
均須按他造當事人之人數附繕本）。
                              書記官  曾  煜  智
中    華    民    國    97    年    4     月    8     日
附錄本案論罪科刑法條全文
毒品危害防制條例第10條第1項：
施用第一級毒品者，處6月以上5年以下有期徒刑。


司法院資訊處製作；財團法人民間司法改革基金會備份。
